【裁判字號】    97,上易,1979
【裁判日期】    971008
【裁判案由】    侵占
【裁判全文】
臺灣高等法院刑事判決                97年度上易字第1979號
上  訴  人
即  被  告  乙○○
                      6樓
上列上訴人因侵占案件，不服臺灣板橋地方法院97年度易字第65
9號，中華民國97年6月30日第一審判決（起訴案號：臺灣板橋地
方法院檢察署97年度調偵字第158號，原審誤載為97年度調偵字
第26457號），提起上訴，本院判決如下：
    主  文
上訴駁回。
    事實及理由
一、本院審理結果，認第一審以上訴人即被告乙○○自民國96年
    5月16日起至同年9月20日止10次觸犯刑法第336條第2項業務
    侵占罪共10罪，經分別判處有期徒刑6月，定應執行刑有期
    徒刑1年，認事用法及量刑均無不當，應予維持，並引用附
    件第一審判決書記載的事實、證據及理由。
二、被告上訴意旨略以：告訴人公司對於業務員代收客戶保險費
    ，有四個月內繳回之不成文規定，因此除了原審判決附表編
    號10所收的車款，違反告訴人公司之規定未在一週內繳回，
    構成一次侵占罪外，其餘原審判決附表編號1至9均未屆繳回
    公司之繳款日，何來侵占？又被告家中經濟困難，前審已坦
    承犯行，且與告訴人達成和解，請從輕量刑云云。
三、就上訴意旨補充判決理由如下：
（一）按侵占罪係即成犯，故侵占行為一經完畢，罪即成立，縱
      於事後將侵占之款全數吐出，或已自認賠償，亦不能解除
      犯罪之責任（最高法院30年上字第2902號判例要旨參照）
      。被告上訴主張原審判決附表編號1至9客戶保險費告訴人
      公司允許在四個月內繳回云云。經本院傳訊證人即告訴人
      公司經理甲○○證稱：因為被告未依規定將所收之車款繳
      回公司，被公司開除，已經喪失緩衝期，因此公司要求被
      告將經手全部款項繳回，他沒有繳回，公司為向誠信保險
      公司索賠因被告之侵占犯行造成公司損害，遂對被告提起
      告訴（見本院97年9月24日審判筆錄第2、3頁）。足見，
      告訴人公司固允許業務員有繳回所收客戶保險款之緩衝期
      ，惟在被告違反公司規定未將所收客戶之車款繳回，經告
      訴人公司催繳，無法繳回後遭公司開除，已非告訴人公司
      員工，自當將所收保險款項及前開所收之車款一併繳回公
      司，然因被告已將所收保險款項挪用侵占入己，始為公司
      查覺被告侵占之犯行，又揆諸前揭說明，侵占罪為即成犯
      ，被告之侵占犯行，於挪用之際即完成，而於被告無法還
      款始發現，並不因公司有所謂繳款緩衝期或已和解，而解
      免其刑責，上訴人所指容有誤解。
（二）原審以被告為償還個人債務，竟利用職務之便，侵占客戶
      欲繳付予告訴人建富公司之車款或保險費，對告訴人公司
      所生損害非微，惟念其犯後坦承犯行，且已與明台產物保
      險股份有限公司（因告訴人建富公司有投保員工誠實保證
      保險，明台產物保險股份有限公司已理賠告訴人建富公司
      ，故債權業已移轉予明台產物保險股份有限公司）達成和
      解，有和解書1份在卷可參，犯後態度尚稱良好等一切情
      狀，已分別量處最低刑度有期徒刑6月，並定其應執行刑1
      年，被告上訴仍以成立和解及家庭因素為由，請求從輕量
      刑，並無理由。
（三）綜上，被告上訴無理由，應駁回上訴。
據上論斷，應依刑事訴訟法第373條、第368條，判決如主文。
本案經檢察官沈世箴到庭執行職務。
中    華    民    國    97    年    10    月    8    日
            刑事第八庭    審判長法  官  鄭文肅
                                法  官  蔡光治
                                法  官  劉嶽承
以上正本證明與原本無異。
不得上訴。
                                書記官  魏淑娟
中    華    民    國    97    年    10    月    8     日
附錄：本案論罪科刑法條全文
中華民國刑法第336條
（公務公益侵占罪、業務侵占罪）
對於公務上或因公益所持有之物，犯前條第 1 項之罪者，處 1
年以上 7 年以下有期徒刑，得併科 5 千元以下罰金。
對於業務上所持有之物，犯前條第1項之罪者，處6月以上5 年以
下有期徒刑，得併科3千元以下罰金。
前二項之未遂犯罰之。
附  件
臺灣板橋地方法院刑事判決            97年度易字第659 號
公  訴  人  臺灣板橋地方法院檢察署檢察官
被      告  乙○○  男  37歲（民國○○年○月○○日生）
                    身分證統一編號：Ｚ000000000號
                    住臺北縣蘆洲市○○○路○段76巷12之1號
                      6樓
上列被告因侵佔案件，經檢察官提起公訴（97年度調偵字第2645
7號），被告於本院準備程式進行中就被訴事實為有罪之陳述，
經本院合議庭裁定由受命法官獨任進行簡式審判程式，判決如下
：
    主  文
乙○○意圖為自己不法之所有，而侵佔對於業務上所持有之物，
處有期徒刑陸月。又意圖為自己不法之所有，而侵佔對於業務上
所持有之物，處有期徒刑陸月。又意圖為自己不法之所有，而侵
占對於業務上所持有之物，處有期徒刑陸月。又意圖為自己不法
之所有，而侵佔對於業務上所持有之物，處有期徒刑陸月。又意
圖為自己不法之所有，而侵佔對於業務上所持有之物，處有期徒
刑陸月。又意圖為自己不法之所有，而侵佔對於業務上所持有之
物，處有期徒刑陸月。又意圖為自己不法之所有，而侵佔對於業
務上所持有之物，處有期徒刑陸月。又意圖為自己不法之所有，
而侵佔對於業務上所持有之物，處有期徒刑陸月。又意圖為自己
不法之所有，而侵佔對於業務上所持有之物，處有期徒刑陸月。
又意圖為自己不法之所有，而侵佔對於業務上所持有之物，處有
期徒刑陸月。應執行有期徒刑壹年。
    事  實
一、乙○○自民國95年2 月24日起，受僱於建富汽車股份有限公
    司（下稱建富公司），擔任為業務員，負責新車銷售、收取
    車款及汽車保險費，為從事業務之人，為償還個人債務，竟
    基於意圖為自己不法所有之業務侵佔犯意，分別於附表所示
    之時間，將其業務上持有，收取自如附表所示客戶欲給付予
    建富公司之保險費或車款，變易持有為所有之意思，予以侵
    占入己。嗣經建富公司發覺有異，經向乙○○追問，乙○○
    始坦承上情。
二、案經建富公司訴由臺灣板橋地方法院檢察署檢察官偵查起訴
    。本院於準備程式進行中，被告就被訴事實為有罪之陳述，
    經告知被告簡式審判程式之旨，並聽取當事人之意見後，裁
    定進行簡式審判程式。
    理  由
一、上揭犯罪事實，業據被告乙○○於本院準備程式及審理中供
    承不諱，並有侵佔明細、交車程式表、統一發票、汽車新領
    牌照登記書、臺北縣政府營利事業登記證、臺北縣政府營利
    事業登記核准通知書、臺灣產物保險股份有限公司汽車保險
    單、臺灣產物保險股份有限公司強制汽車責任保險費收據、
    建富公司收款清單、臺灣產物保險股份有限公司強制汽車責
    任保險要保書、第一產物保險股份有限公司汽車保險單、第
    一產物保險股份有限公司強制汽車責任保險費收據、臺灣產
    物保險股份有限公司保費收據、福灣財產保險代理人股份有
    限公司代辦台產物保險公司保戶資料批改申請書、臺灣產物
    保險股份有限公司汽車保險批單、建富公司員工資料卡、勞
    工保險卡等件在卷可參，足認被告之自白核與事實相符，應
    可採為論罪科刑之依據。從而，本件事證已臻明確，被告犯
    行洵堪認定，應予依法論科。
二、核被告乙○○先後10次所為，均係犯刑法第336 條第2 項之
    業務侵佔罪。又被告所犯上開10次各自之業務侵佔犯行，犯
    意各別，行為互殊，應予分論併罰。爰審酌被告為償還個人
    債務，竟利用職務之便，侵佔客戶欲繳付予告訴人建富公司
    之車款或保險費，對告訴人建富公司所生損害之非微，惟念
    其犯後坦承犯行，且已與明台產物保險股份有限公司（因告
    訴人建富公司有投保員工誠實保證保險，明台產物保險股份
    有限公司已理賠告訴人建富公司，故債權業已移轉予明台產
    物保險股份有限公司）達成和解，有和解書1 份在卷可參，
    犯後態度尚稱良好等一切情狀，分別量處如主文所示之刑，
    並定其應執行刑，以示懲儆。
據上論斷，應依刑事訴訟法第273 條之1 第1 項、第299 條第1
項前段，刑法第336 條第2 項、第51條第5 款，刑法施行法第1
條之1 第1 項、第2 項前段，判決如主文。
本案經檢察官陳佳宏到庭執行職務。
中    華    民    國    97    年    6     月    30    日
                      刑事第十六庭  法  官    曾淑娟
如不服本判決應於送達後10日內向本院提出上訴狀
上列正本證明與原本無異。
                                    書記官    謝雪紅
中    華    民    國    97    年    6     月    30    日
┌────────────────────────────────┐
│附表：                                         97年度易字第659號│
├──┬───────┬────────┬──────┬─────┤
│編號│時  間        │客  戶  名  稱  │金 額       │款項種類  │
│    │              │                │（新臺幣）  │          │
├──┼───────┼────────┼──────┼─────┤
│ 1  │ 96年5月16日  │邱敦仁          │10795元     │保險費    │
├──┼───────┼────────┼──────┼─────┤
│ 2  │ 96年5月22日  │倪中立          │1382元      │保險費    │
├──┼───────┼────────┼──────┼─────┤
│ 3  │ 96年5月30日  │張蜜鵑          │3989元      │保險費    │
├──┼───────┼────────┼──────┼─────┤
│ 4  │ 96年6月15日  │林永安          │7367元      │保險費    │
├──┼───────┼────────┼──────┼─────┤
│ 5  │ 96年6月28日  │蔣文琴          │25196元     │保險費    │
├──┼───────┼────────┼──────┼─────┤
│ 6  │ 96年6月29日  │張鑑如          │6398元      │保險費    │
├──┼───────┼────────┼──────┼─────┤
│ 7  │ 96年8月29日  │高素卿          │3071元      │保險費    │
├──┼───────┼────────┼──────┼─────┤
│ 8  │ 96年9月1日   │王培儒          │3577元      │保險費    │
├──┼───────┼────────┼──────┼─────┤
│ 9  │ 96年9月14日  │王秀月          │19578元     │保險費    │
├──┼───────┼────────┼──────┼─────┤
│ 10 │ 96年9月20日  │正隆機車行      │248500元    │車款      │
└──┴───────┴────────┴──────┴─────┘
附錄本判決論罪科刑法條：
中華民國刑法第336條
對於公務上或因公益所持有之物，犯前條第1 項之罪者，處1 年
以上7 年以下有期徒刑，得併科5 千元以下罰金。
對於業務上所持有之物，犯前條第1 項之罪者，處6 月以上5 年
以下有期徒刑，得併科3 千元以下罰金。
前二項之未遂犯罰之。


司法院資訊處製作；財團法人民間司法改革基金會備份。
